---
title: "Relatório Grupo 12 - Educação, Profissional Educação, Educação Física e Ciências de Reabilitação"
author: "Bruno Helder, Gabriel Almeida, Thiago Luis"
date: "November 17, 2018"
output: pdf_document
---

```{r setup, include=FALSE}
knitr::opts_chunk$set(echo = TRUE)

# Essas foram as bibliotecas utilizadas para a execução desse script
library(jsonlite)
library(listviewer)
library(readxl)
library(readr)
library(ggplot2)
library(tidyverse)
library(stringr)

# Essa parte será usada para armazenar os caminhos dos arquivos em variáveis para facilitar a alteração, caso necessário. 

#Todas as Pós Graduações - unbpos
json.perfil <- "dataset/pos_unb_todas/unbpos.profile.json"
json.advise <- "dataset/pos_unb_todas/unbpos.advise.json"
json.graph <- "dataset/pos_unb_todas/unbpos.graph.json"
json.list <- "dataset/pos_unb_todas/unbpos.list.json"
json.publication <- "dataset/pos_unb_todas/unbpos.publication.json"
json.researchers_by_area <- "dataset/pos_unb_todas/unbpos.researchers_by_area.json"

# Ciências de Reabilitação  - 250
json.perfil.ciencias_de_reabilitacao <- "dataset/pos_ciencias_de_reabilitacao/250.profile.json"
json.advise.ciencias_de_reabilitacao <- "dataset/pos_ciencias_de_reabilitacao/250.advise.json"
json.graph.ciencias_de_reabilitacao <- "dataset/pos_ciencias_de_reabilitacao/250.graph.json"
json.list.ciencias_de_reabilitacao <- "dataset/pos_ciencias_de_reabilitacao/250.list.json"
json.publication.ciencias_de_reabilitacao <- "dataset/pos_ciencias_de_reabilitacao/250.publication.json"

# Educação - 273
json.perfil.educacao <- "dataset/pos_educacao/273.profile.json"
json.advise.educacao <- "dataset/pos_educacao/273.advise.json"
json.graph.educacao <- "dataset/pos_educacao/273.graph.json"
json.list.educacao <- "dataset/pos_educacao/273.list.json"
json.publication.educacao <- "dataset/pos_educacao/273.publication.json"

# Profissional Educação -   274
json.perfil.profissional_educacao <- "dataset/pos_profissional_educacao/274.profile.json"
json.advise.profissional_educacao <- "dataset/pos_profissional_educacao/274.advise.json"
json.graph.profissional_educacao <- "dataset/pos_profissional_educacao/274.graph.json"
json.list.profissional_educacao <- "dataset/pos_profissional_educacao/274.list.json"
json.publication.profissional_educacao <- "dataset/pos_profissional_educacao/274.publication.json"

#Educacao Física - 277
json.perfil.educacao_fisica <- "dataset/pos_educacao_fisica/277.profile.json"
json.advise.educacao_fisica <- "dataset/pos_educacao_fisica/277.advise.json"
json.graph.educacao_fisica <- "dataset/pos_educacao_fisica/277.graph.json"
json.list.educacao_fisica <- "dataset/pos_educacao_fisica/277.list.json"
json.publication.educacao_fisica <- "dataset/pos_educacao_fisica/277.publication.json"

```

# Introdução
  Estou apagando todos os subtópicos e textos a fim de tornar mais legível o rmarkdown enquanto não tivermos essa parte pronta, mas conservando os títulos dos tópicos para termos uma noção do esqueleto da coisa.
  Eu recomendo quando vocês forem fazer suas partes, que abram em uma aba o AnaliseGeralPOsgraduacoesUnb.rmd para usarem como guia da estrutura.

#CRISP-DM (Corresponderia à seção de Metodologia)
Essa parte eu acho que devemos manter bastante coisa, não tem muito o que acrescentar sobre o CRIPS, no máximo que além de tudo o que foi dito, nós somos estimulados a usar esse método por questões didáticas.

# CRISP-DM Fase 1 - Entendimento do Negócio
O que é a UnB? 
O que são as grandes áreas? 
Como são avaliadas as POS?(Usando aquela avaliação quadrienal da CAPES)
Quais são as POS que falaremos? E o que elas tem em relação às grandes áreas e a avaliação quadrienal?

#CRISP-DM Fase 2 - Entendimento dos Dados

Doravante, a fim de facilitar aos alunos seguirem a metodologia CRISP-DM, os nomes das seções e subseções de texto serão prefixadas com o número e nome da fase e atividade genérica do CRISP-DM. Fica facultado aos grupos seguir ou não a sequência prevista, tendo em vista que se pode retornar às fases anteriores, bem como podem haver atividades que não foram adequadas às características do problema específico sob análise.

##CRISP-DM Fase.Atividade 2.1 - Coleta inicial dos dados
Todos os arquivos com dados iniciais a seguir apresentados foram fornecidos pelos professores responsáveis pela disciplina. Os dados foram gerados no mês de maio de 2018, e compilam informações entre os anos de 2010 e 2017. 
Os arquivos estão no formato JSON, e seus atributos iniciais e conteúdos são apresentados a seguir.

###Perfil profissional dos docentes vinculados às pós-graduações

```{r}
file.info(json.perfil)
file.info(json.perfil.ciencias_de_reabilitacao)
file.info(json.perfil.educacao)
file.info(json.perfil.profissional_educacao)
file.info(json.perfil.educacao_fisica)
```

O arquivo `r json.perfil` apresenta dados sobre o perfil de todos os docentes vinculados a programas de pós-graduação da UnB, entre 2010 e 2017. 
Os arquivos utilizados para os dados sobre o perfil dos docentes vinculados aos programas de pós-graduação da UnB, entre 2010 e 2017, em específico são:
Ciências de reabilitação(53001010107P2) - `r json.perfil.ciencias_de_reabilitacao`
Educação(53001010001P0) - `r json.perfil.educacao`
Profissional Educação(53001010087P1) - `r json.perfil.profissional_educacao`
Educação Física(53001010066P4) - `r json.perfil.educacao_fisica`

Todos esses arquivos foram fornecido pelos docentes responsáveis pela disciplina.

###Orientações de mestrado e doutorado realizadas pelos docentes vinculados às pós-graduações

```{r}
file.info(json.advise)
```

O arquivo `r json.advise` apresenta dados sobre o orientações de mestrado e doutorado feitas por todos os docentes vinculados a programas de pós-graduação da UnB, entre 2010 e 2017. 
Esse arquivo foi fornecido pelos docentes responsáveis pela disciplina.


###Produção bibliográfica gerada pelos docentes vinculados às pós-graduações

```{r}
file.info(json.publication) 
```

O arquivo `r json.publication` apresenta dados sobre a produção bibliográfica gerada por todos os docentes vinculados a programas de pós-graduação da UnB, entre 2010 e 2017. 

###Agrupamento dos docentes conforme áreas de atuação

```{r}
file.info(json.researchers_by_area)
```

O arquivo `r json.researchers_by_area` apresenta as vinculações de todos os docentes que declararam atuar em cada uma das áreas de pós-graduação do Sistema Nacional de Pós-Graduação da CAPES, conforme apresenta-se registrada essa informação no currículo Lattes de cada um, em data recente. 



###Redes de colaboração entre docentes
```{r}
file.info(json.graph)
```

O arquivo ` r json.graph` apresenta redes de colaboração na co-autoria de artigos cientpificos, feitas entre os docentes vinculados a programas de pós-graduação da UnB, entre 2010 e 2017.

##CRISP-DM Fase.Atividade 2.2 - Descrição dos Dados

Para ler e manipular inicialmente esses dados, serão usadas primordialmente as bibliotecas seguintes 

```{r library-load}
installed.packages()
```

Como já informado, a descrição dos dados verifica se os dados sendo acessados terão potencial para responder às questões de _data mining_. Além disso, deve-se avaliar qual o volume de dados, a estrutura dos dados (tipos), codificações usadas, etc. Neste projeto, a descrição dos dados é responsabilidade parcial dos alunos, tendo em vista que esta seção já oferece uma descrição inicial simplificada. O relatório final deve conter descrições significativas e aprofundadas dos dados.

###Descrição dos dados do perfil

O arquivo unb.perfis.json, que contém dados que caracterizam o perfil profissional de todos os docentes do grupo sob análise, podem ser lido por meio do comando seguinte.

```{r}
unb.prof <- fromJSON(json.perfil)
```

A quantidade de docentes sob análise é apresentada a seguir.
```{r}
length(unb.prof)
```

Para gerar uma apresentação inicial dos dados que estão contido nos dados de perfil dos docentes, pode-se usar a função glimpse, da biblioteca dplyr, como ilustra o código seguinte, que apresenta os atributos típicos que podem ser obtidos relativamente a um pesquisador específico, o mais antigo docente ainda em exercício na UnB a ter criado seu registro na plataforma Lattes.

```{r}
glimpse(unb.prof[[1]], width = 30)
```

Uma breve inspeção visual dos atributos anteriormente apresentados permite inferir que o pesquisador sob análise:

* Atua predominantemente na área de matemática.
* Trabalha no Instituto de Ciências Exatas da UnB.
* Possui três artigos recentes publicados, além de um aceito para publicação.
* Possui uma orientação de doutorado em andamento, iniciada em 2014.
* Foi classificado com senioridade 5.

####Potencial de utilização dos dados do perfil dos docentes

Esses dados terão potencial para responder às questões de _data mining_?
O que é possível gerar a partir desses dados, para o conjunto dos 1592 docentes da UnB?
A fim de compreender a relevância dos dados para a avaliação da produção acadêmica nas pós-graduações brasileiras pode-se recorrer a trabalhos como os seguintes:

* Leite (2018) apresenta, em suas "Considerações básicas sobre  a Avaliação do Sistema  Nacional de Pós-Graduação", o conjunto dos itens que são tópicos de avaliação das pós-graduações pela CAPES, e que envolvem, entre outros:
    + Avaliação do corpo docente, com 20% a 30% de peso na avaliação total do programa, a depender do seu tipo. Analisando-se de forma mais detalhada os critérios de avaliação do corpo docente, indicados por Leite, o que é possível gerar com base nos dados disponíveis em unb.prof? Há dados que permitam identificar o perfil do docente, como proposto pela CAPES, inclusive no documento de área específica na qual atua o pesquisador? Que outros aspectos relevantes para a CAPES podem ser levantados com base nos dados dessa fonte?
    + Avaliação do corpo discente, Teses e dissertações, com 30% a 20% de peso na avaliação total do programa, a depender de seu tipo. Os dados sobre orientação permitem fazer quais tipos de avaliações do corpo discente?
    + Avaliação da produção intelectual, com 40% de peso na avaliação total. Qual a relevância dos dados em unb.prof para essa avaliação? Que outros arquivos podem melhor subsidiar essa avaliação?
* Em busca de considerar outros fatores relevantes para a avaliação da pós-graduação, não considerados no modelo da CAPES, pode-se recorrer ao trabalho de Kalpazidou Schmidt e Graversen (2018), que apresentam um conjunto de fatores persistentes que facilitam a existência de ambientes de pesquisa inovadores e dinâmicos, dentre os quais se destaca:
    + Atividade em pesquisas com elevado grau de impacto social;
    + Promoção de elevado grau de autonomia individual, tanto do ponto de vista teórico quanto metodológico;
    + Possuem um bom clima de trabalho, baseado no trabalho em times;
    + São internacioinalmente bem conhecidas etc.
    
    Estariam esses fatores contemplados, de alguma forma, memso que parcialmente, nos dados presentes em unb.prof? Ou em qualquer outros dos arquivos? Cabe explorar.

###Descrição dos dados de orientações

```{r}
unb.adv <- fromJSON(json.advise)
names(unb.adv)
names(unb.adv$ORIENTACAO_CONCLUIDA_DOUTORADO)
length(unb.adv$ORIENTACAO_CONCLUIDA_DOUTORADO$`2016`$natureza)
head(sort(table(unb.adv$ORIENTACAO_CONCLUIDA_DOUTORADO$`2017`$curso), decreasing = TRUE), 10)
head(sort(table(unb.adv$ORIENTACAO_CONCLUIDA_MESTRADO$`2017`$curso), decreasing = TRUE), 10)
```


###Descrição dos dados de produção bibliográfica
```{r}
unb.pub <- fromJSON(json.publication)
names(unb.pub)
names(unb.pub$PERIODICO$`2012`)
head(sort(table(unb.pub$PERIODICO$`2017`$periodico), decreasing = TRUE), 10)
head(sort(table(unb.pub$LIVRO$`2015`$nome_da_editora), decreasing = TRUE), 10)
```


###Descrição dos dados de agregação de docentes por área
```{r}
unb.area <- fromJSON(json.researchers_by_area)
unb.area.df <- cbind(names(unb.area$`Areas dos pesquisadores`),
           (sapply(unb.area$`Areas dos pesquisadores`, function(x) length(x))))
rownames(unb.area.df) <- c(1:nrow(unb.area.df)); colnames(unb.area.df) <- c("Area", "Professores")
glimpse(unb.area.df)
head(unb.area.df[])
```


###Descrição dos dados de redes de colaboração


##CRISP-DM Fase.Atividade 2.3 - Análise exploratória dos dados

Como já informado, a análise exploratória dos dados possibilita um entendimento mais profundo da relação estatística existente entre os dados dos _datasets_ para um melhor entendimento da qualidade daqueles dados para os objetivos do projeto. 

Como já informado, a análise exploratória dos dados é responsabilidade parcial dos alunos, tendo em vista que este relatório apresenta uma análise exploratória preliminar.
O relatório final deve conter análises exploratórias dos dados que sejam significativas e aprofundadas.

###Arquivo Profile

```{r}
# jsonedit(unb.prof)
# Número de áreas de atuação cumulativo
sum(sapply(unb.prof, function(x) nrow(x$areas_de_atuacao)))
# Número de áreas de atuação por pessoa
table(unlist(sapply(unb.prof, function(x) nrow(x$areas_de_atuacao))))
# Número de pessoas por grande area
table(unlist(sapply(unb.prof, function(x) (x$areas_de_atuacao$grande_area))))
# Número de pessoas que produziram os específicos tipos de produção
table(unlist(sapply(unb.prof, function(x) names(x$producao_bibiografica))))
# Número de publicações por tipo
sum(sapply(unb.prof, function(x) length(x$producao_bibiografica$ARTIGO_ACEITO$ano)))
sum(sapply(unb.prof, function(x) length(x$producao_bibiografica$CAPITULO_DE_LIVRO$ano)))
sum(sapply(unb.prof, function(x) length(x$producao_bibiografica$LIVRO$ano)))
sum(sapply(unb.prof, function(x) length(x$producao_bibiografica$PERIODICO$ano)))
sum(sapply(unb.prof, function(x) length(x$producao_bibiografica$TEXTO_EM_JORNAIS$ano)))
# Número de pessoas por quantitativo de produções por pessoa 0 = 1; 1 = 2...
table(unlist(sapply(unb.prof, function(x) length(x$producao_bibiografica$ARTIGO_ACEITO$ano))))
table(unlist(sapply(unb.prof, function(x) length(x$producao_bibiografica$CAPITULO_DE_LIVRO$ano))))
table(unlist(sapply(unb.prof, function(x) length(x$producao_bibiografica$LIVRO$ano))))
table(unlist(sapply(unb.prof, function(x) length(x$producao_bibiografica$PERIODICO$ano))))
table(unlist(sapply(unb.prof, function(x) length(x$producao_bibiografica$TEXTO_EM_JORNAIS$ano))))
# Número de produções por ano
table(unlist(sapply(unb.prof, function(x) (x$producao_bibiografica$ARTIGO_ACEITO$ano))))
table(unlist(sapply(unb.prof, function(x) (x$producao_bibiografica$CAPITULO_DE_LIVRO$ano))))
table(unlist(sapply(unb.prof, function(x) (x$producao_bibiografica$LIVRO$ano))))
table(unlist(sapply(unb.prof, function(x) (x$producao_bibiografica$PERIODICO$ano))))
table(unlist(sapply(unb.prof, function(x) (x$producao_bibiografica$TEXTO_EM_JORNAIS$ano))))
# Número de pessoas que realizaram diferentes tipos de orientações
length(unlist(sapply(unb.prof, function(x) names(x$orientacoes_academicas))))
# Número de pessoas por tipo de orientação
table(unlist(sapply(unb.prof, function(x) names(x$orientacoes_academicas))))
#Número de orientações concluidas
sum(sapply(unb.prof, function(x) length(x$orientacoes_academicas$ORIENTACAO_CONCLUIDA_MESTRADO$ano)))
sum(sapply(unb.prof, function(x) length(x$orientacoes_academicas$ORIENTACAO_CONCLUIDA_DOUTORADO$ano)))
sum(sapply(unb.prof, function(x) length(x$orientacoes_academicas$ORIENTACAO_CONCLUIDA_POS_DOUTORADO$ano)))

# Número de pessoas por quantitativo de orientações por pessoa 0 = 1; 1 = 2...
table(unlist(sapply(unb.prof, function(x) length(x$orientacoes_academicas$ORIENTACAO_CONCLUIDA_MESTRADO$ano))))
table(unlist(sapply(unb.prof, function(x) length(x$orientacoes_academicas$ORIENTACAO_CONCLUIDA_DOUTORADO$ano))))
table(unlist(sapply(unb.prof, function(x) length(x$orientacoes_academicas$ORIENTACAO_CONCLUIDA_POS_DOUTORADO$ano))))

# Número de orientações por ano
table(unlist(sapply(unb.prof, function(x) (x$orientacoes_academicas$ORIENTACAO_CONCLUIDA_MESTRADO$ano))))
table(unlist(sapply(unb.prof, function(x) (x$orientacoes_academicas$ORIENTACAO_CONCLUIDA_DOUTORADO$ano))))
table(unlist(sapply(unb.prof, function(x) (x$orientacoes_academicas$ORIENTACAO_CONCLUIDA_POS_DOUTORADO$ano))))

```

###Arquivo Publicação
```{r}
# Visualizar a estrutura do arquivo de Publicacao
#jsonedit(unb.pub)
#Criando um data-frame com todos os anos
unb.pub.df <- data.frame()
for (i in 1:length(unb.pub[[1]]))
  unb.pub.df <- rbind(unb.pub.df, unb.pub$PERIODICO[[i]])
glimpse(unb.pub.df)
# Limpando o data-frame de listas
unb.pub.df$autores <- gsub("\",\"|\", \"", "; ", unb.pub.df$autores)
unb.pub.df$autores <- gsub("\"|c\\(|\\)", "", unb.pub.df$autores)
unb.pub.df$`autores-endogeno` <- gsub(",", ";", unb.pub.df$`autores-endogeno`)
unb.pub.df$`autores-endogeno` <- gsub("\"|c\\(|\\)", "", unb.pub.df$`autores-endogeno`)
glimpse(unb.pub.df)

```

###Arquivo Orientação
```{r}
#Orientação
#Visualizar a estrutura do json no painel Viewer
#jsonedit(unb.adv)
#Reunir todos os anos e orientações concluidas em um mesmo data-frame
unb.adv.tipo.df <- data.frame(); unb.adv.df <- data.frame()
for (i in 1:length(unb.adv[[1]]))
  unb.adv.tipo.df <- rbind(unb.adv.tipo.df, unb.adv$ORIENTACAO_CONCLUIDA_POS_DOUTORADO[[i]])
unb.adv.df <- rbind(unb.adv.df, unb.adv.tipo.df); unb.adv.tipo.df <- data.frame()
for (i in 1:length(unb.adv[[1]]))
  unb.adv.tipo.df <- rbind(unb.adv.tipo.df, unb.adv$ORIENTACAO_CONCLUIDA_DOUTORADO[[i]])
unb.adv.df <- rbind(unb.adv.df, unb.adv.tipo.df); unb.adv.tipo.df <- data.frame()
for (i in 1:length(unb.adv[[1]]))
  unb.adv.tipo.df <- rbind(unb.adv.tipo.df, unb.adv$ORIENTACAO_CONCLUIDA_MESTRADO[[i]])
unb.adv.df <- rbind(unb.adv.df, unb.adv.tipo.df)
glimpse(unb.adv.df)
#Transformar as colunas de listas em caracteres eliminando c("")
unb.adv.df$nome_orientadores <- gsub("\"|c\\(|\\)", "", unb.adv.df$nome_orientadores)
unb.adv.df$id_lattes_orientadores <- gsub("\"|c\\(|\\)", "", unb.adv.df$id_lattes_orientadores)
#Separar as colunas com dois orientadores
unb.adv.df <- separate(unb.adv.df, nome_orientadores, into = c("ori1", "ori2"), sep = ",")
unb.adv.df <- separate(unb.adv.df, id_lattes_orientadores, into = c("idLattes1", "idLattes2"), sep = ",")
#Numero de orientacoes por ano
table(unb.adv.df$ano)
#Tabela com nome de professor e numero de orientacoes
head(sort(table(rbind(unb.adv.df$ori1, unb.adv.df$ori2)), decreasing = TRUE), 20)
```


##CRISP-DM Fase.Atividade 2.4 - Verificação da qualidade dos dados. 

Como já informado, a verificação da qualidade dos dados envolve responder se os dados disponíveis estão realmente completos. 

As informações disponíveis são suficientes para o trabalho proposto? 

Neste projeto, a verificação da qualidade dos dados é responsabilidade dos alunos.

#CRISP-DM Fase 3 -  __Preparação dos Dados__

Como já informado, na fase de __Preparação dos Dados__ os _datasets_ que serão utilizados em todo o trabalho são construídos a partir dos dados brutos. Aqui os dados são “filtrados” retirando-se partes que não interessam e selecionando-se os “campos” necessários para o trabalho de mineração. 

São 5 as atividades genéricas nesta fase de preparação dos dados, a seguir divididas em subseções

##CRISP-DM Fase.Atividade 3.1 - Seleção dos dados. 

Como já informado, a seleção dos dados envolve identificar quais dados, da nossa "montanha de dados", serão realmente utilizados. 

Quais variáveis dos dados brutos serão convertidas para o _dataset_? 

Não é raro cometer o erro de selecionar dados para um modelo preditivo com base em uma falsa ideia de que aqueles dados contém a resposta para o modelo que se quer construir. Surge o cuidado de se separar o sinal do ruído (Silver, Nate. The Signal and the Noise: Why so many predictions fail — but some don’t. USA: The Penguin Press HC, 2012.). 

##CRISP-DM Fase.Atividade 3.2 - Limpeza dos dados

##CRISP-DM Fase.Atividade 3.3 - Construção dos dados

Como já informado, a construção dos dados envolve a criação de novas variáveis a partir de outras presentes nos _datasets_.
```{r}

```


##CRISP-DM Fase.Atividade 3.4 - Integração dos dados

Como já informado, a integração dos dados envolve a união (merge) de diferentes tabelas para criar um único _dataset_ para ser utilizado no R, por exemplo.

##CRISP-DM Fase.Atividade 3.5 -  Formatação dos dados

Como já informado, a formatação de dados envolve a realização de pequenas alterações na estrutura dos dados, como a ordem das variáveis, para permitir a execução de determinado método de data mining.

#CRISP-DM Fase 4 - __Modelagem__

Como já informado, na fase de __Modelagem__ no CRISP-DM ocorre a construção e avaliação de modelos estatísticos ou computacionais, podendo ser realizada em quatro atividades genéricas, a seguir organizadas na forma de seções

##CRISP-DM Fase.Atividade 4.1 - Seleção das técnicas de modelagem

##CRISP-DM Fase.Atividade 4.2 -  Realização de testes de modelagem

Como já informado, na realização de testes de modelagem diferentes modelos estatísticos ou computacionais são previamente testados e avaliados. Pode-se dividir o _dataset_ criado na etapa anterior para se ter uma base de treino na construção de modelos, e outra pequena parte para validar  e avaliar a eficiência de cada modelo criado até se chegar ao mais “eficiente”. 

##CRISP-DM Fase.Atividade 4.3 -  Construção do modelo definitivo

Como já informado, a construçao do modelo definitivo é realizada com base na melhor experiência do passo anterior.

##CRISP-DM Fase.Atividade 4.4 - Avaliação do modelo

#CRISP-DM Fase 5 - __Avaliação__

Como já informado, na fase de __Avaliação__ do CRISP-DM os resultados não são apenas avaliados, mas se verifica se existem questões relacionadas à organização que não foram suficientemente abordadas. Deve-se refletir se o uso arepetido do modelo criado pode trazer algum “efeito colateral” para a organização. 

Como já informado, nesta fase, pode-se trabalhar com 3 atividades genéricas, a seguir distribuídas em seções.

##CRISP-DM Fase.Atividade 5.1 - Avaliação dos resultados

##CRISP-DM Fase.Atividade 5.2 - Revisão do processo

Como já informado, durante a revisão do processo verifica-se se o modelo foi construído adequadamente. As variáveis (passadas) para construir o modelo estarão disponíveis no futuro?

##CRISP-DM Fase.Atividade 5.3 -  Determinação dos etapas seguintes

Como já informado, pode ser necessário decidir-se por finalizar o projeto, passar à etapa de desenvolvimento, ou rever algumas fases anteriores para a melhoria do projeto.

#CRISP-DM Fase 6 - __Implantação__ (_deployment_)

Como já informado, na fase de __Implantação__ (_deployment_) se realiza o planejamento de implantação dos produtos desenvolvidos (scripts, no caso do executado nesta disciplina) para o ambiente operacional, para seu uso repetitivo, envolvendo atividades de monitoramento e manutenção do sistema (script) desenvolvido. A fase de implantação concluir com a produção e apresentação do relatório final com os resultados do projeto.

Como já informado, são seis as atividades genéricas na fase de __implantação__, a seguir apresentadas na forma de seções.

##CRISP-DM Fase.Atividade 6.1 -  Planejamento da transição 

De que forma os produtos desenvolvidos pelo grupo poderiam ser colocados em uso prático regular, na organização cliente?

##CRISP-DM Fase.Atividade 6.2 -  Planejamento do monitoramento dos produtos 

De que forma seria possível realizar o monitoramento do funcionamento dos produtos em utilização no ambiente operacional?

##CRISP-DM Fase.Atividade 6.3 -  Planejamento de manuteção 

que manutenções, ajustes, mudanças, poderia ter que ser eventualmente realizadas no produto (scripts), quando em uso no ambiente operacional do cliente?

##CRISP-DM Fase.Atividade 6.4 -  Produção do relatório final

A entrega do relatório do grupo, tomando como base este aqui, reflete  a execução desta etapa.

##CRISP-DM Fase.Atividade 6.5 -  Apresentação do relatório final

Como já informado, não será feita apresentação do relatório, mas esperamos que publicações científicas possam ser geradas com pelo seu grupo, com o apoio dos professores da disciplina.

##CRISP-DM Fase.Atividade 6.6 -  Revisão sobre a execução do projeto

Deve-se fazer aqui o registro de lições aprendidas, bem como traçadas perspectivas futuras de aprimoramento deste trabalho, da disciplina de Ciência de Dados para Todos etc.

# Referências

* Azevedo, Mário Luiz Neves de, João Ferreira de Oliveira, e Afrânio Mendes Catani. “O Sistema Nacional de Pós-Graduação (SNPG) e o Plano Nacional de Educação (PNE 2014-2024): regulação, avaliação e financiamento”. Revista Brasileira de Política e Administração da Educação 32, nº 3 (2016). http://dx.doi.org/10.21573/vol32n32016.68576.
* Can, Fazli, Tansel Özyer, e Faruk Polat, orgs. State of the Art Applications of Social Network Analysis. Lecture Notes in Social Networks. Switzerland: Springer International Publishing, 2014.
* CAPES. “Documentos de Área”. CAPES.gov.br. Acessado 12 de junho de 2018. http://avaliacaoquadrienal.capes.gov.br/documentos-de-area.
* ———. “Plano Nacional de Pós-Graduação - PNPG 2011/2020 Vol. 1”. Brasília - DF, dezembro de 2010. http://www.capes.gov.br/images/stories/download/Livros-PNPG-Volume-I-Mont.pdf.
* ———. “Plano Nacional de Pós-Graduação - PNPG 2011/2020 Vol. 2”. Brasília - DF, dezembro de 2010. http://www.capes.gov.br/images/stories/download/PNPG_Miolo_V2.pdf.
* ———. “Sucupira: coleta de dados, docentes de pós-graduação stricto sensu no Brasil 2015”. CAPES - Banco de Metadados, 16 de março de 2016. http://metadados.capes.gov.br/index.php/catalog/63.
* Chapman, Pete, Julian Clinton, Randy Kerber, Thomas Khabaza, Thomas Reinartz, Colin Shearer, e Rüdiger Wirth. “CRISP-DM 1.0: Step-by-Step Data Mining Guide”. USA: CRISP-DM Consortium, 2000. https://www.the-modeling-agency.com/crisp-dm.pdf.
* Datacamp. “Machine Learning with R (Skill Track)”. Datacamp, 2018. https://www.datacamp.com/tracks/machine-learning.
* Fernandes, Jorge H C, e Ricardo Barros Sampaio. “DataScienceForAll”. Zotero, 13 de junho de 2018. https://www.zotero.org/groups/2197167/datascienceforall.
* ———. “Especificação do Trabalho Final da Disciplina de Ciência de Dados para Todos 2017.2: Estudo sobre a visibilidade internacional da produção científica das pós-graduações vinculadas às áreas de conhecimento da CAPES, na Universidade de Brasília (Comunicação Interna)”. Disciplina 116297 - Tópicos Avançados em Computadores, turma D, do semestre 2017.2, do Departamento de Ciência da Computação do Instituto de Ciências Exatas da Universidade de Brasília, 28 de novembro de 2017. https://aprender.ead.unb.br/pluginfile.php/474549/mod_resource/content/1/Estudo%20da%20Cie%CC%82ncia.pdf.
* Fernandes, Jorge H C, Ricardo Barros Sampaio, e João Ribas de Moura. “Ciência de Dados para Todos (Data Science   For All) - 2018.1 - Análise da Produção Científica e Acadêmica da Universidade de Brasília - Modelo de Relatório Final da Disciplina - Departamento de Ciência da Computação da UnB”. Disciplina 116297 - Tópicos Avançados em Computadores, turma D, do semestre 2018.1, do Departamento de Ciência da Computação do Instituto de Ciências Exatas da Universidade de Brasília, 13 de junho de 2018.
* Frickel, Scott, e Kelly Moore. The New Political Sociology of Science: Institutions, Networks, and Power. Science and technology in society. USA: The University of Wisconsin Press, 2006.
* Graduate Prospects Ltd. “Job profile: Higher education lecturer”, 2018. https://www.prospects.ac.uk/job-profiles/higher-education-lecturer.
* Kalpazidou Schmidt, Evanthia, e Ebbe Krogh Graversen. “Persistent factors facilitating excellence in research environments”. Higher Education 75, nº 2 (1º de fevereiro de 2018): 341–63. https://doi.org/10.1007/s10734-017-0142-0.
* Kilduff, Martin, e Wenpin Tsai. Social Networks and Organizations. UK: Sage Publications, 2003.
* Kolaczyk, Eric D., e Gábor Csárdi. Statistical Analysis of Network Data with R. USA: Springer, 2014.
* Kuhn, Max, Jed Wing, Steve Weston, Andre Williams, Chris Keefer, Allan Engelhardt, Tony Cooper, et al. “Package ‘Caret’ - Classification and Regression Training”, 27 de maio de 2018. https://cran.r-project.org/web/packages/caret/caret.pdf.
* Leite, Fernando César Lima. “Considerações básicas sobre  a Avaliação do Sistema  Nacional de Pós-Graduação”. Comunicação Pessoal (slides). Universidade de Brasília, abril de 2018. https://aprender.ead.unb.br/pluginfile.php/502250/mod_resource/content/1/Considera%C3%A7%C3%B5es%20b%C3%A1sicas%20sobre%20a%20Avalia%C3%A7%C3%A3o%20do%20Sistema%20Nacional.pdf.
* Lusher, Dean, Johan Koskinen, e Garry Robins, orgs. Exponential Random Graph Models for Social Networks: Theory, methods, and applications. Structural Analysis in the Social Sciences. USA: Cambridge University Press, 2013.
* Mariscal, Gonzalo, Óscar Marbán, e Covadonga Fernández. “A survey of data mining and knowledge discovery process models and methodologies”. The Knowledge Engineering Review 25, nº 2 (2010): 137–66. https://doi.org/10.1017/S0269888910000032.
* Nery, Guilherme, Ana Paula Bragaglia, Flávia Clemente, e Suzana Barbosa. “Nem tudo parece o que é: Entenda o que é plágio”. Instituto de Arte e Comunicação Social da UFF, 2009. http://www.noticias.uff.br/arquivos/cartilha-sobre-plagio-academico.pdf.
* Nooy, Wouter de, Andrej Mrvar, e Vladimir Batagelj. Exploratory Social Network Analysis with Pajek. Structural Analysis in the Social Sciences. USA: Routldge, 2005.
* Pátaro, Cristina Saitê de Oliveira, e Frank Antonio Mezzomo. “Sistema Nacional de Pós-Graduação no Brasil: estrutura, resultados e desafios para política de Estado - Lívio Amaral”. Revista Educação e Linguagens 2, nº 3 (julho de 2013): 11–17.
* Schwartzman, Simon. “A Ciência da Ciência”. Ciência Hoje 2, nº 11 (março de 1984): 54–59.
* Silver, Nate. The Signal and the Noise: Why so many predictions fail — but some don’t. USA: The Penguin Press HC, 2012.
* Vicari, Donatella, Akinori Okada, Giancarlo Ragozini, e Claus Wiehs. Analysis and Modeling of Complex Data in Behavioral and Social Sciences. Studies in Classifi cation, Data Analysis, and Knowledge Organization. Switzerland: Springer, 2014.
* Wickham, Hadley, e Garrett Grolemund. R for Data Science: Import, Tidy, Transform, Visualize, and Model Data. USA: O’Reilly, 2016.

