---
title: "script_do_relatorio_final"
author: "Thiago Luis"
date: "November 16, 2018"
output:
  pdf_document: default
  html_document: default
---

```{r setup, include=FALSE}
knitr::opts_chunk$set(echo = TRUE)
```

```{r library-load}
library(jsonlite)
library(listviewer)
library(readxl)
library(readr)

library(ggplot2)
library(tidyverse)
library(dplyr) 
```

```{r}
json.perfil <- "e-lattes_jsons_pos_educacao_fisica/277.profile.json"
json.advise <- "e-lattes_jsons_pos_educacao_fisica/277.advise.json"
json.graph <- "e-lattes_jsons_pos_educacao_fisica/277.graph.json"
json.list <- "e-lattes_jsons_pos_educacao_fisica/277.list.json"
json.publication <- "e-lattes_jsons_pos_educacao_fisica/277.publication.json"
```

###Perfil profissional dos docentes vinculados a pós graduação de educação física

```{r}
perfil_educacao_fisica <- fromJSON(json.perfil)
```

O arquivo acima apresenta os dados sobre o perfil dos docentes vinculados a programas de p?s-gradua??o de educação física da UnB, entre 2010 e 2017. 
Esse arquivo foi fornecido pelos docentes responsáveis pela disciplina.

###Orienta??es de mestrado e doutorado realizadas pelos docentes vinculados ?s p?s-gradua??es

```{r}
orientacoes_educacao_fisica <- fromJSON(json.advise)
```

O arquivo acima apresenta dados sobre o orientações de mestrado e doutorado feitas por todos os docentes vinculados aos respectivos programas de p?s-gradua??o da UnB, entre 2010 e 2017. 
Esse arquivo foi fornecido pelos docentes responsáveis pela disciplina.

###Agrupamento dos docentes conforme ?reas de atua??o

```{r}
atuacao_profissional_educacao_fisica <- fromJSON(json.graph)
```

###Redes de colabora??o entre docentes

Os arquivos com sufixo GRA apresentam redes de colabora??o na co-autoria de artigos cient?ficos, feitas entre os docentes vinculados a programas de p?s-gradua??o da UnB, entre 2010 e 2017.

##CRISP-DM Fase.Atividade 2.2 - Descri??o dos Dados

A leitura e manipula??o dos dados ? uma das principais respons?veis por uma boa an?lise de dados, para que possamos analisar de forma eficiente, as seguintes
bibliotecas foram utilizadas:

```{r}
installed.packages()
```

###Descri??o dos dados do perfil

O arquivo unb.perfis.json, que contém dados que caracterizam o perfil profissional de todos os docentes do grupo sob análise.

A quantidade de docentes sob análise é apresentada a seguir.
```{r}
length(perfil_educacao_fisica)
```

Para gerar uma apresentação inicial dos dados que estão contidos nos dados de perfil dos docentes, pode-se usar a função glimpse, da biblioteca dplyr, como ilustra o código seguinte, que apresenta os atributosque podem ser obtidos relativamente a um pesquisador específico, o mais antigo docente ainda em exercício na UnB a ter criado seu registro na plataforma Lattes.

```{r}

glimpse(perfil_educacao_fisica[[1]], width = 30)

```


